臺灣高等法院刑事判決
111年度交上訴字第183號
上  訴  人  
即  被  告  鄧閔勝
選任辯護人  王翼升律師
            林奕廷律師
上列上訴人因過失致死案件，不服臺灣桃園地方法院111年度審
交訴字第34號，中華民國111年5月12日第一審判決（起訴案號：
臺灣桃園地方檢察署110年度調偵字第1816號），提起上訴，本
院判決如下：
    主  文
原判決關於刑之部分撤銷。
上開撤銷部分，處有期徒刑陸月，如易科罰金，以新臺幣壹仟元
折算壹日。緩刑貳年。
    事實及理由
壹、本院審理範圍
　　按民國110年6月16日修正公布、同月18日施行之刑事訴訟法
    第348條規定「（第1項）上訴得對於判決之一部為之。（第
    2項）對於判決之一部上訴者，其有關係之部分，視為亦已
    上訴。但有關係之部分為無罪、免訴或不受理者，不在此限
    。(第3項）上訴得明示僅就判決之刑、沒收或保安處分一部
    為之」。本案係於上開規定修正施行後之111年9月13日繫屬
    本院，有本院收文戳章在卷可稽（見本院卷第3頁），是本
    案上訴之效力及範圍，即應依現行刑事訴訟法第348條之規
    定判斷。查上訴人即被告鄧閔勝（下稱被告）及其辯護人於
    本院審理時明示僅就原判決之量刑部分提起上訴（見本院卷
    第70頁），故本院僅就原判決量刑部分進行審理，被告未表
    明上訴之其他部分則不屬本院審判範圍，就此部分之認定均
    逕引用原判決所記載之事實、證據及理由（如附件），合先
    敘明。
貳、關於刑之減輕
一、原判決認定被告所為，係犯刑法第276條之過失致死罪，合
    先敘明。
二、刑之減輕事由　　
　　本案被告於肇事後犯罪未被發覺前，即向前來現場處理之警
    員蔡育倫坦承為肇事駕駛等情，有桃園市政府警察局大溪分
    局大溪交通分隊道路交通事故肇事人自首情形紀錄表1份在
    卷可稽（見相驗卷第127頁），嗣並接受裁判，是被告符合
    自首之規定，爰依刑法第62條前段之規定減輕其刑。
參、撤銷原判決（關於刑部分）之理由
一、原審以被告犯行事證明確，而予論罪科刑，固非無見。惟被
    告於本院審理期間與告訴人邱瑞香已達成和解，並給付全部
    賠償金，有和解協議書、本院公務電話查詢紀錄表、111年9
    月15日郵政跨行匯款申請書各1份在卷可憑（見本院卷第53
    至55、85頁），是本件量刑基礎已有變更，原審未及審酌前
    情，容有未洽。被告執此提起上訴，請求從輕量刑，為有理
    由，應由本院將原判決關於刑部分予以撤銷改判。
二、爰以行為人之責任為基礎，審酌被告為考領有合法駕駛執照
    之人，本應謹慎注意遵守交通規則，以維其他參與道路交通
    者之安全，竟超速行車且搶道變換車道因而肇致本件事故，
    造成被害人簡大為死亡此一無法彌補之損害，並造成被害人
    家屬精神上莫大之創傷與無可挽回之遺憾，犯罪所生損害非
    輕，行為應予非難，惟念及被告犯後坦承犯行，且與告訴人
    達成和解，並給付全部賠償金，告訴人亦同意從輕量刑給予
    被告自新或緩刑之機會，有和解協議書在卷可佐（見本院卷
    第53頁），兼衡被告之智識程度、學經歷、經濟條件、家庭
    等生活狀況（此部分涉及被告個資，詳本院卷第96頁）等一
    切情狀，量處如主文第2項所示之刑，並諭知易科罰金之折
    算標準。
三、查被告前於106年間因不能安全駕駛之公共危險案件，經臺
    灣臺南地方法院以106年度交簡字第1766號判決判處有期徒
    刑2 月確定，嗣於106年8月10日易科罰金執行完畢，其5 年
    以內未曾因故意犯罪受有期徒刑以上刑之宣告，有本院被告
    前案紀錄表1 份在卷可參，其因上開過失行為致罹刑典，衡
    酌被告犯後坦承犯行，復與告訴人達成和解並依約履行和解
    條件，告訴人亦表示同意給予被告緩刑之機會等情，已如前
    述，可徵被告犯後確有悔意，並已盡力彌補其所造成之損害
    ，本院認被告經本案偵、審程序及科刑教訓，當知警惕，上
    開所宣告之刑以暫不執行為適當，爰依刑法第74條第1項第2
    款之規定，宣告緩刑2年，以啟自新。
據上論斷，應依刑事訴訟法第369條第1項前段、第364條、第299
條第1項前段、第373條，判決如主文。
本案經檢察官吳明嫺提起公訴，檢察官洪淑姿到庭執行職務。
中　　華　　民　　國　　111 　年　　12　　月　  8　　日
                  刑事第四庭    審判長法　官  林柏泓
                                      法　官  羅郁婷
                                      法　官  錢衍蓁
以上正本證明與原本無異。
如不服本判決，應於收受送達後20日內向本院提出上訴書狀，其
未敘述上訴之理由者並得於提起上訴後20日內向本院補提理由書
（均須按他造當事人之人數附繕本）「切勿逕送上級法院」。
                                      書記官  黃芝凌
中　　華　　民　　國　　111 　年　　12　　月　　8 　　日
    
附錄本案論罪科刑法條：　　
中華民國刑法第276條
因過失致人於死者，處5年以下有期徒刑、拘役或50萬元以下罰
金。
附件：臺灣桃園地方法院111年度審交訴字第34號刑事判決
臺灣桃園地方法院刑事判決
111年度審交訴字第34號
公　訴　人　臺灣桃園地方檢察署檢察官
被　　　告　鄧閔勝  

上列被告因過失致死案件，經檢察官提起公訴（110年度調偵字
第1816號），被告於準備程序中就被訴事實為有罪之陳述，經告
知簡式審判程序之旨，並聽取公訴人、被告之意見後，由本院合
議庭裁定由受命法官獨任進行簡式審判程序，判決如下：
   主      文
鄧閔勝犯過失致人於死罪，處有期徒刑柒月。
    事實及理由
一、本件犯罪事實及證據，除證據部分補充「被告鄧閔勝於本院
    準備程序及審理時之自白」外，餘均引用檢察官起訴書所載
    （詳如附件）。
二、論罪科刑：
（一）核被告所為，係犯刑法第276條之過失致死罪。
（二）被告於車禍發生後，在偵查機關尚未發覺肇事者前，於處
      理員警前往現場時，當場承認為肇事人，自首而接受裁判
      ，此有桃園市政府警察局大溪分局大溪交通分隊道路交通
      事故肇事人自首情形紀錄表1份在卷可憑，係對於未經發
      覺之罪自首而受裁判，爰依刑法第62條前段之規定，減輕
      其刑。
（三）爰審酌被告超速行車且搶道變換車道之過失情節甚重，復
      致被害人死亡，並造成被害人家屬承受喪失至親之精神上
      莫大創傷與無可挽回之遺憾，犯行所生之危害尤鉅，且迄
      今未與被害人家屬達成和解，末以被告犯後坦承犯行，犯
      後態度尚稱良好，兼衡被告之智識程度、現任職於交通公
      司之生活狀況及過失程度等一切情狀，量處如主文所示之
      刑。
據上論斷，應依刑事訴訟法第273條之1第1項、第299條第1項前
段、第310條之2、第454條，判決如主文。
本案經檢察官董諭到庭執行職務。
中    華    民    國   111    年     5    月    12    日
                       刑事審查庭  法  官  李佳穎
以上正本證明與原本無異。
如不服本判決應於收受判決後20日內向本院提出上訴書狀，並應
敘述具體理由。其未敘述上訴理由者，應於上訴期間屆滿後20日
內向本院補提理由書(均須按他造當事人之人數附繕本)「切勿逕
送上級法院」。
                                   書記官  蔡萱穎
中    華    民    國   111    年     5    月     12   日
附本件論罪科刑依據之法條：
中華民國刑法第276條
因過失致人於死者，處 5 年以下有期徒刑、拘役或 50 萬元以
下罰金。 

附件：
臺灣桃園地方檢察署檢察官起訴書
                                   110年度調偵字第1816號
　　被　　　告　鄧閔勝　

上列被告因過失致死案件，已經偵查終結，認應提起公訴，茲將
犯罪事實及證據並所犯法條分敘如下：
        犯罪事實
一、鄧閔勝於民國110年9月23日下午，駕駛車牌號碼000-0000號
    營業半聯結車，沿桃園市大溪區瑞安路2段（下僅稱路街名
    ）由北往南方向行駛於內側車道，於當日下午5時37分許，
    行經瑞安路2段與勝利街口前欲右偏往外側車道行駛，本應
    注意變換車道應顯示方向燈，讓同向右側直行車先行，並保
    持安全距離，且應依速限行駛，依當時天候晴、日間自然光
    線、速限60公里、路面乾燥無缺陷、道路無障礙物、視距良
    好，並無任何不能注意之情形，竟疏未注意及此而貿然以72
    公里許時速右偏變換車道，適有簡大為騎乘車牌號碼000-00
    0號普通重型機車，沿瑞安路2段同向行駛於外側車道，兩車
    遂發生碰撞，簡大為人車倒地，受有頭胸部鈍挫傷及肋骨骨
    折等傷害，雖經送醫救治後，仍於同日晚間8時許，因顱底
    骨折及出血、血胸致中樞神經休克死亡。鄧閔勝於警方到場
    處理時，報明其為肇事者，說明案發經過，並自首接受調查
    。
二、案經簡大為之母邱瑞香訴由桃園市政府警察局大溪分局報告
    偵辦。
　　　　證據並所犯法條
一、證據清單
編號 證據名稱 待證事實 1 被告鄧閔勝於警詢時及偵訊中之供述 被告於上揭時、地，與被害人簡大為發生行車事故，嗣被害人死亡等事實。 2 證人即告訴人邱瑞香、證人陳光榮於警詢時之供述 被告於上揭時、地，與被害人發生行車事故，嗣被害人死亡等之事實。 3 桃園市政府警察局大溪分局道路交通事故現場圖、道路交通事故調查報告表㈠㈡、現場及車損照片、刑案現場勘察報告、刑案現場勘察紀錄表、現場監視器畫面截圖、國軍桃園總醫院診斷證明書、本署相驗屍體證明書、檢驗報告書、相驗照片等 ⑴被告於案發時無不能注意之情形，貿然駕駛營業半聯結車超速前行，並變換車道，致碰撞被害人，被害人因而倒地、送醫等事實。 ⑵被害人受有犯罪事實欄所示傷勢，因而死亡等事實。 4 桃園市政府車輛行車事故鑑定會110年12月17日桃交鑑字第1100008638號函附桃園市政府車輛行車事故鑑定會桃市鑑0000000案鑑定意見書等 被告駕駛營業半聯結車行經中央分向限制線右彎路段，超速行駛未顯示方向燈右偏變換車道且未讓同向右側直行車先行並注意安全距離，為肇事原因等事實。 
二、按汽車行車速度，依速限標誌或標線之規定；汽車在同向二
    車道以上之道路，除應依標誌或標線之指示行駛外，並應遵
    守下列規定：六、變換車道時，應讓直行車先行，並注意安
    全距離；汽車駕駛人，應依下列規定使用方向燈：二、左（
    右）轉彎時，應先顯示車輛前後之左（右）邊方向燈光；變
    換車道時，應先顯示欲變換車道方向之燈光，並應顯示至完
    成轉彎或變換車道之行為。道路交通安全規則第93條第1項
    前段、第98條第1項第6款、第109條第2項第2款分別訂有明
    文。被告駕駛營業半聯結車自應注意遵守上開規定，依前揭
    道路交通事故調查報告表㈠顯示，案發當時天候晴、日間自
    然光線、速限60公里、路面乾燥無缺陷、道路無障礙物、視
    距良好，被告並無任何不能注意之情，竟疏未注意因而肇事
    ，致被害人死亡，顯有過失。本案事故之發生，既因被告上
    開過失行為所致，則與被害人死亡間，自具有相當因果關係
    ，是被告之犯嫌應堪認定。
三、核被告所為，係犯刑法第276條之過失致死罪嫌。被告於肇
    事後，於據報前往現場之警員尚未查知何人為駕車肇事之人
    前，坦承其為肇事者不逃避而接受調查，有道路交通事故肇
    事人自首情形紀錄表在卷足憑，已合於刑法第62條前段所定
    對於未發覺之犯罪自首而接受裁判之要件，請審酌依該條規
    定減輕其刑。
四、依刑事訴訟法第251條第1項提起公訴。
　  此　致
臺灣桃園地方法院
中　　華　　民　　國　 110　　年　　12　　月　　21　　日
                              檢察官 吳明嫺
 本件證明與原本無異
中　　華　　民　　國　 111　　年　　1 　　月　　7 　　日
                              書記官 王全毅
所犯法條　
中華民國刑法第276條
因過失致人於死者，處 5 年以下有期徒刑、拘役或 50 萬元以
下罰金。